臺灣高等法院民事裁定
109年度非抗字第7號
再 抗告 人  徐榮聰  

代  理  人  黃國益律師
相  對  人  陳榮源  


上列當事人間因聲請票款執行事件，再抗告人對於中華民國108
年10月31日臺灣新竹地方法院108年度抗字第77號所為裁定提起
再抗告，本院裁定如下： 
    主  文
一、再抗告駁回。
二、再抗告程序費用由抗告人負擔。
    理  由
一、按對於非訟事件抗告法院之裁定，以抗告無理由而駁回，或
    以抗告有理由而廢棄或變更之裁定再為抗告者，僅得以其適
    用法規顯有錯誤為理由，此觀非訟事件法第45條第3項規定
    自明。而所謂適用法規顯有錯誤，係指原裁定就其取捨證據
    所確定之事實適用法規顯有錯誤而言（最高法院80年台上字
    第1326號判決要旨參照）。次按執票人依票據法第123條規
    定，向本票發票人行使追索權時，聲請法院裁定對發票人之
    財產強制執行者，其性質與非訟事件無殊，法院就本票形式
    上之要件是否具備予以審查為已足；至執票人得否行使追索
    權，乃屬實體問題，應由發票人另訴請求解決（最高法院56
    年台抗字第714號、93年度台抗字第83號裁判要旨參照）。
    再按本票應記載一定之金額，此固為絕對應記載之事項（票
    據法第120條第1項第2款參照），惟此金額之記載僅須明確
    、固定為已足，究以文字或號碼記載要非所問，又票據法第
    7條及票據法施行細則第3條規定，記載票據金額之方法，有
    文字及號碼兩種，前者規定二者記載方法不符時以文字為準
    ，此無非以文字記載較為鄭重而已，並非否認號碼記載之效
    力，後者規定號碼記載視同文字記載之情形，亦認以號碼記
    載金額為有效，亦即法律上並無禁止以號碼代替文字記載事
    項之規定，本票金額僅有號碼記載，而無文字記載，並非欠
    缺絕對應記載事項，不得逕認無效（最高法院89年度台抗字
    第437號裁判要旨參照）。
二、本件相對人以其執有再抗告人於民國106年6月13日所簽發票
    面金額新臺幣（下同）8,572萬元、未載到期日並免除作成
    拒絕證書之本票1紙（下稱系爭本票），經於108年4月25日
    就其中2,500萬元向抗告人提示未獲付款，爰依票據法第123
     條、非訟事件法第194條之規定，聲請裁定准許強制執行，
    並提出系爭本票為證；經原法院司法事務官以108年8月15日
    108年度司票字第677號裁定准許強制執行，再抗告人不服，
    提起抗告；經原法院於108年10月31日以108年度抗字第77號
    裁定認相對人主張之事實，業據提出系爭本票為證，就系爭
    本票為形式上審查，屬有效之本票，再抗告人所為實體事項
    之爭執，應由再抗告人另行提起訴訟解決，而駁回再抗告人
    之抗告（下稱原裁定）。再抗告人不服，提起本件再為抗告
    意旨略以：系爭本票金額欄僅記載幣別及數字，未載明貨幣
    單位「元」，應屬無效票據，又系爭本票之原因債權，付款
    條件尚未成就，原裁定漏未審查上情，適用法規顯有錯誤，
    為此提起再抗告，並求為廢棄原裁定及駁回相對人本票裁定
    之聲請云云。
三、茲查相對人聲請就系爭本票裁定准予強制執行，業據提出系
    爭本票為證（見原審司票字卷第21頁），經原法院司法事務
    官依形式上審查，認已具備法定要件，依票據法第123條規
    定裁定准予強制執行，核無不合。又查系爭本票金額欄記載
    為「新臺幣$85,720,000＊」，係以號碼記載本票金額，又  
    其「＊」之標記，係為防止「85,720,000」數字之後遭人不
    明添加之註記，其上雖無貨幣單位「元」字之記載，但我國
    貨幣之單位通用以「元」為計算單位，系爭本票所載「$85,
    720,000」已足資明確特定係指「新臺幣8,572萬元」之意，
    揆諸前揭說明，系爭本票並無欠缺絕對應記載事項，應屬有
    效，再抗告人據以爭執系爭本票無效云云，並不足採。再抗
    告人所提最高法院60年度台上字第2925號判決要旨，雖認票
    據數字金額未記載貨幣單位應屬無效，但該案例事實僅有記
    載數字，而無幣別之記載，且該裁判作成時，我國貨幣單位
    尚有「圓(簡作元)」、「角」、「分」等單位，但我國現今
    通用貨幣單位業以「圓(元)」為計算單位，市場上已無「角
    」、「分」之貨幣流通，且中央銀行法第15條第1項亦規定
    國幣之基本單位為圓，則上開判決所處時空背景，業與現今
    我國貨幣單位使用情況有所不同，故再抗告人執此主張原裁
    定違反法律規定云云，亦非可取。再查再抗告人主張相對人
    與第三人竹風建設股份有限公司（下稱竹風公司）簽訂協議
    書（貳），由再抗告人提供系爭本票為擔保，而依該協議書
    第2條之約定，相對人所投資之8,527萬元，就每間出售之房
    屋，需優先償還青田建案中該戶銀行貸款，並扣除第三人吉
    美建設股份有限公司（下稱吉美公司）占該戶所有權比例可
    分得之31.84%後，餘款68.16%再由竹風公司匯款予相對人，
    其前提須青田建案出售始有分配之情況，目前青田建案尚在
    銷售中，且未完成每戶之貸款償還、對吉美公司的結算及規
    費、稅捐之結清分算，相對人對於竹風公司請求分配款之停
    止條件尚未成就等情，要屬實體上之爭執，應由再抗告人另
    行起訴以資解決，並非本件非訟事件程序所得審究。
四、從而，原法院以原裁定駁回再抗告人之抗告，並無違反法律
    規定或司法院及大法官會議解釋之情事，其適用法規並無違
    誤。綜上所述，再抗告意旨指摘原裁定不當，求予廢棄，為
    無理由，應予駁回。
五、據上論結，本件再抗告為無理由，爰裁定如主文。
中　　華　　民　　國　 109　　年　　1 　　月　　31　　日
                  民事第六庭    
                        審判長法  官  陶亞琴
                              法  官  陳蒨儀
                              法  官  廖慧如
正本係照原本作成。
不得抗告。
中　　華　　民　　國　　109 　年　　2 　　月　　3 　　日
　　　　　　　　　　　　    　書記官  張佳樺